臺灣臺南地方法院刑事判決　　　　　　　　　　　　　九十一年度訴字第五五八號
　　公　訴　人　臺灣台南地方法院檢察署檢察官
　　被　　　告　甲○○
　　選任辯護人　江信賢
　　　　　　　　蔡文斌
　　　　　　　　蔡麗珠
右列被告因違反醫師法案件，經檢察官提起公訴（九十一年度偵字第三二五一、四六
○七號），本院判決如左：
    主  文
甲○○未經取得合法醫師資格，擅自執行醫療業務，處有期徒刑捌月，緩刑參年。
扣案如附表所示之物均沒收。
    事  實
一、甲○○明知其無合格牙醫師資格，不得從事醫療行為，竟自民國八十六年間起，
    在台南市○區○○○街卅七巷六五號住處，設置牙科治療機台等如附表所示之牙
    科用藥械，於在榮星電線工業股份有限公司下班後之閒暇時間，為洪劉阿緞等不
    特定之人治療牙齒痛等不適症狀。嗣經警於九十一年三月二十一日晚上九時十五
    分許，持搜索票至甲○○前述住處，當場查獲甲○○正戴口罩、持鑷子為坐在牙
    科治療椅上之洪劉阿緞治療牙痛，執行醫師業務，並扣得甲○○所有如附表所示
    之牙科用藥械。
二、案經台南市警察局移送台灣台南地方法院檢察署檢察官偵查起訴。
    理  由
一、訊據被告甲○○固不否認為警查獲時，確實以鑷子伸入患者洪劉阿緞口腔內之事
    實，惟矢口否認有何違反醫師法之行為，辯稱：係洪劉阿緞口腔內有東西，要幫
    其取出，並未看診，扣案如附表所示之器材均是六十三年間所留下云云。然查：
（一）由警方至被告住所搜索所拍攝之現場照片顯示，被告於放置牙科器械之壁櫥上
      方掛有「甲○○牙醫師惠存、仁心仁術、市議員○○○、中華民國八十六年
      ... 」匾額，該匾額附近另掛有「甲○○牙醫師惠存、妙手回春、○○○敬贈
      、中華民國八十六年... 」匾額，有各該匾額之照片各一紙在卷可稽，足證被
      告應係於八十六年間即有為他人醫治牙病之醫療行為，方會獲贈前述匾額，可
      以認定。（公訴人認被告係於九十年間方有違法之醫療行為，尚有誤會，應予
      更正。）
（二）且洪劉阿緞因牙痛而「最近」請被告看牙齒二次等情，並據證人洪劉阿緞於警
      訊中證述明確。
（三）另由其他現場照片觀之，被告經警查獲時尚戴口罩，治療機台插電、牙科器械
      新穎、置於牙科診療椅上之藥瓶已打開且未蒙塵等情，亦均足認其確有經常為
      人看診執行牙醫師業務。
（四）再由被告懸掛於其住宅外部之看板除寫有齒模承造所之文字外，尚有「最新設
      備、無痛鑽牙、牙齒美容」等文字，有現場照片二紙可證，其顯已對不特定人
      公告週知，其除承造齒模外，尚有提供醫療服務，亦堪認定。
（五）此外，並有扣案如附表所示之牙科藥械可證，被告前述所辯顯屬虛偽，其無合
      法牙醫師資格擅自執行醫療業務，已堪認定，本件事證已臻明確，被告之犯行
      應依法論科。
二、核被告所為，係犯醫師法第二十八條第一項之罪。爰審酌被告為圖謀取更多收入
    ，違法執行醫療業務，有危害國民健康之虞，於本院審理中尚執前詞置辯，難認
    其有悔意等一切情狀，量處如主文所示之刑，以資懲儆。又查被告前未曾受有期
    徒刑以上刑之宣告，有被告全國前案紀錄表一份附卷足徵，其並自承已未再為醫
    療行為，信無再犯之虞，本院認所宣告之刑以暫不執行為適當，爰併諭知緩刑
    年，用啟自新，並觀後效。扣案如附表所示之物為其所有、非法使用之醫療藥械
    ，應依醫師法第二十八條第一項後段沒收。另扣案之鑄齒模用蠟刀一支、鑄齒用
    石膏模架一個、鑄齒石膏模三個為製作齒模所用，並非治療牙病之器械，爰不為
    沒收之諭知，附此敘明。
據上論斷，應依刑事訴訟法第二百九十九條第一項前段，醫師法第二十八條第一項，
刑法第十一條前段，第七十四條第一款，罰金罰鍰提高標準條例第一條前段，判決如
主文。
本案經檢察官高峰祈到庭執行職務
中      華      民      國      九十一      年      七    月    二      日
                                  臺灣臺南地方法院刑事第五庭
                                        法  官  石家禎
附表
┌─────────────────────┬──────┬────┐
│名稱                                      │單位        │數量    │
├─────────────────────┼──────┼────┤
│鑷子                                      │支          │ 五     │
├─────────────────────┼──────┼────┤
│雙頭填平器                │支          │九      │
├─────────────────────┼──────┼────┤
│看齒用反照鏡                              │支          │一      │
├─────────────────────┼──────┼────┤
│鑽尖針                                    │支          │七      │
├─────────────────────┼──────┼────┤
│消毒用藥水                                │瓶          │五      │
├─────────────────────┼──────┼────┤
│牙科治療椅（扣押書誤載為合模椅）          │台          │一      │
├─────────────────────┼──────┼────┤
│紫外線消毒箱                              │座          │一      │
├─────────────────────┼──────┼────┤
│鐵器皿                                    │個          │一      │
└─────────────────────┴──────┴────┘
右正本證明與原本無異。
如不服本判決應於送達後十日內向本院提出上訴狀。
                                        書記官  凌昇裕
中      華      民      國      九十一      年      七    月    二      日
附錄本案論罪科刑法條全文：
醫師法第二十八條第一項：
未取得合法醫師資格，擅自執行醫療業務者，處六月以上五年以下有期徒刑，得併科
一萬元以上五萬元以下罰金，其所使用之藥械沒收之。但合於左列情形之一者，不在
此限：
一、在中央衛生主管機關認可之醫院，於醫師指導下實習之國內醫學院、校學生或畢
    業生。
二、在醫療機構於醫師指示下之護士、助產士或其他醫事人員。
三、合於第十一條第一項但書規定者。
四、臨時施行急救者。
